最　高　行　政　法　院　判　決
　　　　　　　　　　　　　　　94年度判字第00018號
上　訴　人　乙○○○○○○○○○○○
被 上訴 人　財政部臺灣省北區國稅局
代　表　人　甲○○
上列當事人間因營業稅事件，上訴人不服中華民國92年7月8日臺
北高等行政法院91年度訴字第1437號判決，提起上訴。本院判決
如下：
　　主  文
原判決廢棄，發回臺北高等行政法院。
　　理  由
一、大溪地視廳伴唱社原登記負責人為黃秀香，營業項目為一般
    視廳歌唱及舞場，上訴人自民國 (下同)88年11月1日承接該
    店成為負責人 (惟未依法辦理變更登記)，營業項目擅自變
    更為有女性陪侍餐飲KTV、舞場業務，自88年11月1日開始營
    業至88年12月31日止，涉逃漏營業，案經臺北縣警察局永和
    分局查獲，移由被上訴人審理違章成立，被上訴人初查核定
    補徵營業稅新臺幣 (下同)441,610元，並處所漏稅額3倍之
    罰鍰1,324,800元 (計至百元止，下同)。上訴人不服，申請
    復查，變更核定上訴人違章期間為88年11月1日起至88年12
    月2日止，按每日營業額3萬元以32日核計營業額為960,000
    元，以稅率25%課徵營業稅為240,000元，扣除已繳納營業稅
    48,874元，補徵營業稅為191,126元，並處漏稅額3倍罰鍰
    573,300元。上訴人仍表不服，提起訴願，經遭駁回，遂提
    起行政訴訟。
二、上訴人於原審起訴主張：上訴人並無天天營業之情形，且依
    照上訴人之電子連線申報資料觀之 (即發票金額)，上訴人
    88年11月1日至88年12月2日實際總營業為839,561元，平均
    每日營業額為26,236元，被上訴人未扣除未營業日，仍將未
    營業日列有收入額3萬元，自88年11月1日至88年12月2日止
    就32天核計營業額為960,000元。按營業稅係以淨所得為扣
    繳基礎之原理原則，被上訴人當應以扣除成本費用額後之淨
    值為計算基礎，即淨值乘以稅率為應納稅額，原處分將未扣
    除成本費用前之數額作為處分之基礎顯然未依法行政。其次
    ，高金雲88年12月2日第一次筆錄供述之內容僅能證明上訴
    人經營的期間的起迄時點而已，尚無法將之解讀成女性服務
    陪侍之起迄時點。退步言之，縱認上訴人有變更經營項目之
    違規事實，然此僅是上訴人違反商業登記法之問題，尚難就
    此推定上訴人有故意積極逃漏行為。況且，查獲時間為88年
    12月2日，88年11月及12月之營業稅根本尚未開徵，上訴人
    當然未申報，何來逃漏之行為？再者，上訴人於89年1月15
    日申報時固以5%稅率申報，然就88年11月25日至88年12月2
    日間之營業稅後經承辦人通知補繳37,589元 (按25%稅率)，
    上訴人亦補交完畢，上訴人並不生逃漏之情形，當亦無處罰
    之問題，為此，求為判決撤銷原處分及訴願決定等語。
三、被上訴人則以：大溪地視廳伴唱社原登記負責人為黃秀香，
    營業項目為一般視廳歌唱及舞場，未依法辦理變更登記擅自
    變更負責人為高金雲及擅自經營有女性陪侍餐飲KTV、舞場
    業務，案經臺北縣警察局永和分局88年12月2日獲案，有同
    日上訴人於永和分局永和派出所製作談話筆錄可稽，查上訴
    人88年11月1日至88年11月24日之每一營業日平均營業額為
    30,782元，與所稱經營有女陪侍後之營業額3萬元相當，則
    自88年11月1日應即有經營有女陪侍業務，核與初供自88年
    11月1日起即經營有女陪侍之營業額3萬元業務之情相符，其
    接獲罰鍰處分後所作談話筆錄改稱於88年11月25日方始經營
    有女陪侍業務，顯係為減輕罰鍰及追繳稅額之卸責之詞。是
    違章期間應自88年11月1日起計至88年12月2日止，原處分補
    徵營業稅441,610元及罰鍰1,324,800元應予改按每日營業額
    3萬元就32日核計營業額為960,000元，以稅率25％課徵營業
    稅為240,000元，扣除已繳納營業稅48,874元，補徵營業稅
    為191,126元。罰鍰則變更為573,300元。次查上訴人自88年
    11月1日至88年12月2日之間星期一至星期日均有營業，此有
    發票金額及星期統計表可稽，又上訴人於申報系爭營業稅時
    係以5%核算稅率，所開立發票亦非按25%稅率開立之特種統
    一發票，上訴人所謂無逃漏稅等語，尚難採信。又按營業稅
    法第22條規定，特種飲食業就其銷售額按規定之稅率計算營
    業稅額，上訴人主張將營業額 (即銷售額)扣除成本後核算
    營業稅額，顯屬誤解。另上訴人所稱有按25%稅率補繳37,58
    9元在案，卷查無此資料等語，作為抗辯。
四、原審審酌全辯論意旨及調查證據之結果，以：(一)補徵營業
    稅部分：本件大溪地視廳伴唱社原登記負責人為訴外人黃秀
    香，營業項目為一般視廳歌唱及舞場，上訴人自88年11月1
    日承接該店成為負責人 (惟未依法辦理變更登記)，至同年
    12月2日止，營業項目擅自變更為有女性陪侍餐飲KTV、舞場
    業務之事實，為上訴人於88年12月2日警訊時所供及於原審
    準備程序時所自承，並有營利事業登記證、永和分局永和派
    出所偵訊筆錄附原處分卷為證，上訴人於起訴狀主張其自88
    年11月25日起始因生意清淡所以雇用約八位服務生坐檯，與
    上開事實不符，自不足採。是被上訴人認定上訴人自88年11
    月1日至同年12月2日止，經營女性陪侍之餐飲KTV、舞場業
    務，應依特種飲食業稅率25%稅率課徵營業稅，並非無據。
    惟被上訴人另以上訴人於警訊時陳述每日平均營業額3萬元
    之語，認定其自88年11月1日至同年12月2日計32日，每日營
    業額3萬元，總計960,000元，並以此作為計算上訴人漏稅額
    之依據。然上訴人上開每日平均營業額3萬元之陳述，係臨
    時應警訊問時之陳述，並非依據帳證資料之陳述，其精確性
    如何已有疑義，且衡情應無每日營業額均相同之理，如無其
    他確切之佐證，尚不能僅憑上訴人之陳述，認定其32日每日
    營業額均為3萬元。而上訴人自88年11月1日至12月2日開立
    發票金額共839,561元並報繳營業稅，此為被上訴人所不爭
    執，復有統一發票明細表附原處分卷可證，扣除其中數日無
    開立發票日，平均每日發票金額接近3萬元，與上訴人所稱
    每日營業額3萬元之概數相符，故以上訴人自88年11月1日至
    12 月2日開立發票金額共839,561元為其營業額，應堪認定
    。因而，上訴人上述違章期間之營業額為839,561元，以稅
    率25% 課徵營業稅為209,880元 (四捨五入)，扣除已繳納營
    業稅48 ,874 元 (上訴人以5%稅率報繳)，應補徵營業稅為
    161,006元。又營業稅與營業成本無關，上訴人指營業稅應
    就銷售額扣除營業成本後計算 (此是營利事業所得稅之問題
    )，有所誤解。上訴人主張其已就88年11月25日至12月2日違
    章期間補繳營業稅37,589元云云，此為被上訴人所否認，上
    訴人亦未能舉證以實其說，不能信為真實。(二)罰鍰部分：
    上訴人自88年1月1日至12月2日，將營業項目擅自變更為有
    女性陪侍餐飲KTV、舞場業務，應依25%稅率課徵營業稅，詎
    上訴人於89年1月15日以一般稅率5%報繳營業稅額，此有營
    業人銷售額與稅額申報書附原處分卷可證，其漏稅事實已可
    認定，上訴人主張查獲時88年11月及12月之營業稅申報根本
    尚未開徵，上訴人當然未申報，何來逃漏之行為云云，並不
    足採。按行為時營業稅法第51條第7款規定，上訴人漏稅額
    應為161,0 06元，科處3倍罰鍰為483,000元。綜上所述，原
    處分補徵上訴人營業稅超過161,006元部分，處漏稅額3倍罰
    鍰超過483, 000元部分，均於法有違，訴願決定未予糾正，
    亦有未洽，上訴人訴請撤銷，在上開超過部分範圍內為有理
    由，依行政訴訟法第197條 (原判決誤載為第199條)規定，
    予以變更，確定上訴人88年11、12月營業稅應補徵之營業稅
    額為161,00 6元，漏稅罰鍰為483,000元，其餘部分則無理
    由，乃駁回上訴人在原審其餘之訴。
五、本院按行政訴訟法第197條規定：「撤銷訴訟，其訴訟標的
    之行政處分涉及金錢或其他代替物之給付或確認者，行政法
    院得以確定不同金額之給付或以不同之確認代替之。」考其
    立法說明，旨在「原告提起撤銷訴訟為有理由者，如原行政
    處分違法情形只涉及金額或數量時，應許行政法院在原告聲
    明之範圍內自行判決加以糾正，不必撤銷原處分而發回原處
    分機關重為處分，以免原處分機關或有拖延不結，甚至置諸
    不理之情形。」準此法院以確定不同之替代判決，取代原行
    政處分，應限於當事人對金錢或替代物之行政處分並無爭執
    ，僅係聲明爭執其額度；且須其本質上行政機關已無裁量權
    限或判斷餘地或其裁量權已限縮到零者，行政法院方得自行
    判決，否則即有不當取代行政裁量權之違法。本件上訴人於
    原審起訴意旨，就有無經營女性陪侍餐飲KTV舞場之業務、
    違章期間之日數及營業額若干各節，均有爭執，並非聲明僅
    就原處分之金額而為爭執。況有逃漏營業稅之事實者，依行
    為時營業稅法第51條之規定，按所漏稅額處1倍至10倍罰鍰
    ，是則裁罰倍數，被上訴人仍享有一定之判斷及裁量空間，
    行政法院無權自行判決。茲上訴人於原審僅求為撤銷訴願決
    定及原處分之判決，原審認定原處分及訴願決定，均有違誤
    ，固非無據。然逕依行政訴訟法第197條，就應補徵之營業
    稅額及漏稅罰鍰，以替代判決取代原行政處分，按諸前開規
    定及說明，自有可議。上訴論旨雖未指摘及此，原判決既有
    違誤，仍應予以廢棄，發回原法院另為適當之審理。
據上論結，本件上訴為有理由，依行政訴訟法第256條第1項、第
260條第1項，判決如主文。
中    華    民    國    94    年    1    月    13     日
                  第三庭審判長法  官　廖　政　雄
                              法  官　林　清　祥
                              法  官　鍾　耀　光
                              法  官　姜　仁　脩
                              法  官　胡  國　棟
以  上  正  本  證  明  與  原  本  無  異
中    華    民    國    94    年    1    月    14     日
　　　　　　　　　　　　　　　書記官　張雅琴
